【裁判字號】    97,訴,1142
【裁判日期】    970812
【裁判案由】    侵權行為損害賠償
【裁判全文】
臺灣高雄地方法院民事判決              97年度訴字第1142號
原      告  王照玢
訴訟代理人  邱揚勝律師
複 代理 人  陳魁元律師
被      告  甲○○
上列當事人間因傷害等案件，經原告提起刑事附帶民事訴訟，請
求侵權行為損害賠償（97年度審簡附民字第8 號），由本院刑事
庭裁定移送前來，經本院於民國97年8 月4 日言詞辯論終結，判
決如下：
    主  文
被告應給付原告新台幣陸萬元，及自民國九十七年五月二十九日
起至清償日止，按年息百分之五計算之利息。
原告其餘之訴駁回。
本判決原告勝訴部分得假執行。但被告如以新台幣陸萬元為原告
預供擔保後，得免為假執行。
原告其餘假執行之聲請駁回。
    事  實  及  理  由
一、被告經合法通知，未於最後言詞辯論期日到場，核無民事訴
    訟法第386 條各款所列情事，爰依原告聲請，由其一造辯論
    而為判決。
二、原告主張：被告於民國96年11月5 日下午5 時許，在高雄市
    三民區○○路224 號倉庫內之公眾得出入場所，無故以「幹
    你娘」穢言辱罵原告，繼之拳毆原告右臉部，造成原告受有
    「頭部外傷、右顳部紅腫3 ×3 公分、頸椎損傷併第5 、6
    頸椎神經根病變」之傷害，被告之行為顯已侵害原告之名譽
    及身體健康。為此，爰依侵權行為之法律關係，請求被告賠
    償精神慰撫金。並聲明：被告應給付原告新台幣（下同）30
    0 萬元，及自起訴狀繕本送達翌日起至清償日，按年息百分
    之5 計算之利息。
三、被告未於最後言詞辯論期日到庭，據其前到庭陳述，則以：
    伊罹患精神官能性憂鬱症，因與原告發生口角，無法控制，
    始辱罵並毆打原告。又診斷證明書係載「疑頸椎損傷併第5
    、6 頸椎神經根病變」之傷害，僅為疑似而非經確認，且縱
    認為有此疾患，亦非伊所造成，且原告所請求之精神慰撫金
    額過高等語，資為抗辯。並聲明：駁回原告之訴。
四、兩造不爭執之事項及簡化之爭點為：
  (一)兩造不爭執事項：
  1.被告於96年11月5 日下午5 時許，在高雄市○○區○○路22
    4 號倉庫內，以「幹你娘」穢言辱罵原告，並拳毆原告右臉
    部，造成原告受有「頭部外傷、右顳部紅腫3 ×3 公分」之
    傷害。
  2.被告因公然侮辱及傷害案件，經本院於以97年度審簡字第15
    8 號分別判處拘役20日、50日，應執行拘役60日確定。
  (二)兩造爭執事項：
  1.原告受有「頸椎損傷併第5 、6 頸椎神經根病變」，是否係
    因被告傷害行為造成？
  2.原告得請求精神慰撫金額以若干為適當？
五、前揭不爭執事項，業據原告提出行政院國軍退除役官兵輔導
    委員會高雄榮民總醫院（下稱高雄榮總醫院）96年11月5 日
    診斷證明書1 紙（見本院審卷第35頁）為證，且經依職權調
    取本院97年度審簡字第158 號刑事案件卷宗核閱無訛，堪認
    為真實。茲就兩造之爭點，析述本院得心證之理由如下：
  (一)原告受有「頸椎損傷併第5 、6 頸椎神經根病變」，是否係
    因被告傷害行為造成？
  1.按當事人主張有利於己之事實，就其事實有舉證之責任，民
    事訴訟法第277 條定有明文。又按民事訴訟如係由原告主張
    權利者，應先由原告負舉證之責，若原告先不能舉證，以證
    實自己主張之事實為真實，則被告就其抗辯事實，即令不能
    舉證，或其所舉證據尚有疵累，亦應駁回原告之訴，最高法
    院17年上字第917 號判例要旨可資參照。
  2.原告主張因被告拳毆行為，造成伊受有「頸椎損傷併第5 、
    6 頸椎神經根病變」傷害，產生雙上肢疼痛云云，並提出高
    雄榮總醫院96年12月7 日診斷證明書1 紙（見本院審卷第34
    頁）為證。惟查，「病患王照玢於96年11月5 日至本院急診
    ，主訴右側頭部被打，致右側頭皮紅腫3 ×3 公分，病患當
    時無頸椎疼痛或四肢無力症狀，病患於當天離院。病患王照
    玢曾於96年11月5 日急診，主訴頭部挫傷後於當日離院，復
    於96年11月13日至急診主訴頭痛、頭暈及四肢無力，頸椎Ｘ
    光片檢查為第5 、6 頸椎退化性病變，當日離院，陸續於96
    年11月15日、11月19日、12月7 日、12月20日神經外科門診
    追蹤及檢查，頸椎磁振造影為第3 、4 、5 、6 節頸椎狹窄
    ，神經傳導暨肌電圖檢查為左側第4 、第5 頸神經根病變。
    病患頸椎退化性病變在頭部挫傷之前，但雙上肢痠麻在頭部
    挫傷後表現。病患陸續藥物及復健治療，根據文獻此類病變
    病人接受保守療法有百分之70至90改善，若保守療法失敗轉
    為手術治療，亦有百分之90改善之機率」乙節，有高雄榮總
    醫院97年7 月16日高總管字第0970008407號函暨所附病歷資
    料查詢函覆表1 紙、病歷資料1 份（見本院審卷第45至58頁
    ）附卷可稽。依上所述，原告雖確罹患「頸椎損傷併第5 、
    6 頸椎神經根病變」，然此疾患係為頸椎『退化性』病變，
    並非外力毆擊所造成，且原告於96年11月5 日遭拳毆受傷而
    就診時，並無頸椎疼痛或四肢無力症狀，而係於相隔8 日後
    即96年11月13日，始產生四肢無力等症狀，是原告「頸椎損
    傷併第5 、6 頸椎神經根病變」，尚難遽認係因被告拳毆之
    傷害行為所致，即無所謂相當因果關係存在。此外，原告亦
    未能舉證證明，確因被告毆打行為，致受有「頸椎損傷併第
    5 、6 頸椎神經根病變」傷害。從而，原告主張因被告傷害
    行為，致受有「頸椎損傷併第5 、6 頸椎神經根病變」」傷
    害云云，即屬無據。
  (二)原告得請求精神慰撫金額以若干為適當？
  1.按因故意或過失，不法侵害他人之權利者，負損害賠償責任
    ；又不法侵害他人之身體、健康、名譽、自由、信用、隱私
    、貞操，或不法侵害其他人格法益而情節重大者，被害人雖
    非財產上之損害，亦得請求賠償相當之金額；民法第184 條
    第1 項前項、第195 條第1 項前段分別定有明文。本件被告
    以「幹你娘」穢言辱罵原告，並拳毆原告右臉部，造成原告
    受有「頭部外傷、右顳部紅腫3 ×3 公分」傷害之事實，已
    如前述，原告既受有上開侵害，精神上受有痛苦，自屬必然
    ，是原告依前揭規定請求被告賠償非財產上損害，即屬有據
    。
  2.按「名譽被侵害者，關於非財產上之損害，加害人雖亦負賠
    償責任，但以相當之金額為限，民法第195 條第1 項定有明
    文，所謂相當，自應以實際加害情形與其名譽影響是否重大
    ，及被害者之身分地位與加害人經濟狀況等關係定之」，最
    高法院47年台上字第1221號判例意旨參照。又按慰撫金數額
    之認定，除依被害人所受身體上及精神上痛苦程度，及所造
    成之影響二者予以衡量外，尚須斟酌雙方之身分資力與加害
    之程度及各種情形，予以核定。查，原告為空軍官校59期畢
    業、三軍大學空軍指參學校畢業，擔任軍中副指揮官後轉任
    高中及大學教官，以中校階級退休，現在高雄市各公私立市
    場自營服動經銷、販賣，月收入約6 、7 萬元，名下有汽車
    1 部；被告為國小畢業，無業，前與原告一同從事原衣販售
    月收入約2 萬多元，94年度所得收入計24萬元、95年度所得
    收入計33,000元，名下有汽車2 部、無不動產，業經兩造陳
    明，且有兩造稅務電子閘門財產所得調件明細表各1 份（見
    本院審卷第9 至14頁）在卷可憑。本院審酌前開兩造之身分
    、地位、經濟狀況、被告僅因口角糾紛，即以穢言辱罵之加
    害情形、原告名譽影響程度，所受精神上之痛苦、並拳毆原
    告，所受傷勢之加害程度、心理及生理上所受之痛苦折磨等
    一切情狀，認原告就名譽部分請求精神慰撫金之數額以2 萬
    元，並傷害部分以4 萬元為適當，逾此數額之請求，即難准
    許。
六、綜上所述，原告依侵權行為之法律關係，請求被告給付6 萬
    元（2 萬元＋4 萬元＝6 萬元），及自起訴狀繕本送達之翌
    日即97年5 月29日起至清償日止按年息百分之5 計算之利息
    ，為有理由，應予准許；逾此範圍之請求，為無理由，應予
    駁回。又本件原告勝訴部分為關於財產權之訴訟，所命給付
    之金額未逾50萬元之所為被告敗訴判決，應依民事訴訟法第
    389 條第1 項第5 款規定，依職權宣告假執行。本院並依同
    法第392 條第2 項規定，依職權宣告被告得供擔保，免為假
    執行。至原告敗訴部分，其假執行聲請即失所附麗，應併予
    駁回。
七、本件屬刑事附帶民事訴訟案件，原告並未繳納裁判費，且無
    送達費或鑑定費等裁判外訴訟費用問題，爰不為訴訟費用負
    擔之諭知，併此敘明。
八、本件事證已臻明確，兩造其餘陳述及攻擊防禦方法經本院斟
    酌後認均不影響本判決之結果，爰不再逐一詳予論述，附此
    敘明。
九、據上論結，本件原告之訴為一部有理由，一部無理由，依民
    事訴訟法第79條、第389 條第1 項第5 款、第392 條第2 項
    ，判決如主文。
中    華    民    國    97    年    8     月    12    日
                  民事第六庭  法  官  洪榮家
正本係照原本作成。
如不服本判決，應於送達後20日內，向本院提出上訴狀並表明上
訴理由，如於本判決宣示後送達前提起上訴者，應於判決送達後
10日內補提上訴理由書（須附繕本）。
中    華    民    國    97    年    8     月    12    日
                              書記官  胡美儀


司法院資訊處製作；財團法人民間司法改革基金會備份。
